【裁判字號】    99,訴,162
【裁判日期】    990531
【裁判案由】    違反毒品危害防制條例
【裁判全文】
臺灣花蓮地方法院刑事判決               99年度訴字第162號
公  訴  人  臺灣花蓮地方法院檢察署檢察官
被      告  甲○○
上列被告因違反毒品危害防制條例案件，經檢察官提起公訴（99
年度撤緩偵字第17號），被告於準備程序進行中，就被訴事實為
有罪之陳述，經本院合議庭裁定由受命法官獨任進行簡式審判程
序，判決如下：
    主  文
甲○○施用第一級毒品，累犯，處有期徒刑捌月。
    事  實
一、甲○○有下列施用毒品執行觀察、勒戒、強制戒治以及前案
    紀錄：
（一）前因施用毒品案件，經送觀察、勒戒後，認無繼續施用毒
      品傾向，於民國88年7月27 日執行完畢釋放後，由臺灣花
      蓮地方法院檢察署檢察官以88年度偵第1007、2215號為不
      起訴處分確定。
（二）又因施用毒品案件，經送觀察勒戒後，認有繼續施用毒品
      傾向，經本院裁定令入戒治處所施以強制戒治，於92年 4
      月4 日執行完畢出所，並由臺灣花蓮地方法院檢察署檢察
      官以91年度毒偵緝字25號提起公訴，經本院於民國91年 8
      月2日，以91年度訴字第123號判決判處有期徒刑10月確定
      ，於93年1月20日縮短刑期執行完畢。（構成累犯）
二、詎甲○○仍未能戒除毒癮，基於施用第一、二級毒品之犯意
    ，於97年6月15日晚間10、11 時許，在位於花蓮縣新城鄉○
    里村○○路17之5 號租屋處內，以將其男友張順志轉讓而提
    供之海洛因，以及另行取得之安非他命置入玻璃球吸食器內
    混合後，再點火燒烤吸取散發煙霧之方式，同時施用第一級
    毒品海洛因及第二級毒品安非他命。嗣經警於97年6月16 日
    下午2 時許，持本院核發之搜索票前往上址搜索，而甲○○
    斯時則因另案經通緝而為警緝獲，且於同日下午3時30 分許
    經警詢問時，主動供出其施用之第一級毒品海洛因來源為張
    順志，因而查獲張順志轉讓第一級毒品之犯行，再經警採集
    甲○○之尿液送驗結果，呈海洛因之代謝物即嗎啡，以及安
    非他命類陽性反應，始悉上情。
三、案經內政部警政署花蓮港務警察局移送臺灣花蓮地方法院檢
    察署檢察官偵查起訴。
    理  由
一、本案被告甲○○所犯者，均非為死刑、無期徒刑、最輕本刑
    為3 年以上有期徒刑之罪或高等法院管轄第一審案件，其於
    準備程序進行中，先就被訴事實為有罪之陳述，經告知其簡
    式審判程序之旨，並聽取公訴人及被告之意見後，本院依刑
    事訴訟法第273條之1第1 項之規定，裁定由受命法官獨任進
    行簡式審判程序，且依同法第273條之2規定，簡式審判程序
    之證據調查，不受第159條第1項、第161條之2、第161條之3
    、第163條之1及第164條至第170條規定之限制，合先敘明。
二、上揭事實，業據被告於偵訊及本院準備程序、審理時，均坦
    認在卷，而被告為警實施搜索並緝獲，且採尿送驗結果，呈
    嗎啡及安非他命類陽性反應一節，有本院97年度聲搜字第26
    9 號搜索票、搜索扣押筆錄暨扣押物品目錄表、內政部警政
    署花蓮港務警察局偵辦毒品危害防制條例案嫌犯姓名尿液編
    號對照表、嫌犯尿液採驗登記名冊、慈濟大學濫用藥物檢驗
    中心檢驗總表影本各1 份在卷可稽。另被告前因施用毒品案
    件，經送觀察、勒戒後，認無繼續施用毒品傾向，於88年 7
    月27日執行完畢釋放後，由臺灣花蓮地方法院檢察署檢察官
    以88年度偵第1007、2215號為不起訴處分確定；又因施用毒
    品案件，經送觀察勒戒後，認有繼續施用毒品傾向，經本院
    裁定令入戒治處所施以強制戒治，於92年4月4日執行完畢出
    所，並由臺灣花蓮地方法院檢察署檢察官以91年度毒偵緝字
    第25號提起公訴，經本院於民國91年8月2日，以91年度訴字
    第123號判決判處有期徒刑10月確定，於93年1月20日縮短刑
    期執行完畢等情，亦有被告之全國施用毒品案件紀錄表、臺
    灣高等法院被告前案紀錄表及該起訴書各1份存卷足考。
    是被告於初犯施用毒品案件經觀察、勒戒執行完畢釋放後，
    5 年內業已再犯如事實欄一、（二）所示之施用毒品案件，
    並經施以強制戒治且先後判處罪刑確定後，又再犯本案施用
    第一級、第二級毒品等罪，其任意自白復與事實相符，據此
    ，本案罪證明確，其犯行洵堪認定，自應依法論科。
三、查海洛因、安非他命分屬毒品危害防制條例第2條第2項第 1
    款、第2 款所列管之第一級、第二級毒品，任何人均不得非
    法施用，是核被告所為，係犯毒品危害防制條例第10條第 1
    項、第2 項之施用第一級、第二級毒品等罪。其持有第一級
    毒品海洛因、第二級毒品安非他命之低度行為，均應為其施
    用之高度行為所吸收，不另論罪。其以將海洛因、安非他命
    置入玻璃球吸食器內混合後，點火燒烤吸取煙霧之一施用行
    為，同時觸犯施用第一級毒品及施用第二級毒品等二罪，為
    想像競合犯，應依刑法第55條前段規定，從一重之施用第一
    級毒品罪處斷。
四、又被告有如事實欄一、（二）所示之前科執行完畢，有臺灣
    高等法院被告前案紀錄表1份在卷為佐，其於5年內故意再犯
    本案有期徒刑以上之罪，為累犯，應依刑法第47條第1 項規
    定加重其刑。
五、再按98年5月20日新修正之之毒品危害防制條例第17條第1項
    規定：犯第4條至第8條、第10條或第11條之罪，供出毒品來
    源，因而查獲其他正犯或共犯者，減輕或免除其刑，即已將
    施用毒品者供出毒品來源，因而查獲其他正犯之法律效果，
    由得減輕其刑修正應減輕其刑，是被告犯罪後法律既已變更
    ，經比較新舊法後，修正後之毒品危害防制條例第17條第 1
    項對被告較為有利，自應依刑法第2條第1項但書規定，一體
    適用有利於被告之裁判時法律。經查，本案實施搜索前，僅
    能確認張順志應有持有及施用毒品之嫌疑，經搜索並將被告
    帶回詢問後，被告即表示其所施用之海洛因來源係張順志，
    在此之前，僅有懷疑張順志可能為被告所施用之毒品來源，
    但無確切證據等情，業據證人即負責詢問被告之內政部警政
    署花蓮港務警察局偵查員張永華於本院審理時結證明確，而
    張順志所犯轉讓第一級毒品海洛因予被告之罪，已經本院於
    97年9月9日，以97年度訴字第247、263號判決判處有期徒刑
    1年1月確定一節，則有上開判決書及張順志之臺灣高等法院
    被告前案紀錄表各1 份可考，再觀諸該判決書所示張順志轉
    讓第一級毒品海洛因予被告施用之時、地，與被告本案所陳
    其施用之時、地，悉相符合，堪認被告於警詢時，確有主動
    供出其施用之海洛因來源為張順志，因而查獲正犯張順志乙
    情甚明，自應依上開規定減輕其刑，並先加後減之。
六、爰審酌被告前科累累，素行不良，前經觀察、勒戒、強制戒
    治之保安處分及入監服刑之矯治處遇後，仍不思戒除毒癮，
    經檢察官予以緩起訴之寬典後，猶無視毒品對自己身心之戕
    害及對社會治安所衍生之重大影響，又繼續施用毒品，本案
    更以混合施用第一、二級毒品之形同多重藥物濫用方式施用
    ，以圖延長海洛因之效力，顯見其對毒品之依賴甚深，自制
    能力薄弱，惟其犯罪後均坦承犯行，態度良好，且幸未危及
    他人，復能主動供出毒品來源，以利訴究等一切情狀，量處
    如主文所示之刑，以示懲儆。
據上論斷，應依刑事訴訟法第273條之1第1項、第284條之 1、第
299條第1項前段，修正後毒品危害防制條例第23條第2項、第 10
條第1項、第2項、第17條第1項，刑法第11條前段、第2條第1 項
但書、第55條前段、第47條第1項，判決如主文。
本案經檢察官黃蘭雅到庭執行職務。
中    華    民    國    99    年    5     月    31    日
                  刑事第四庭    法  官  黃鴻達
以上正本證明與原本無異。
如不服本判決應於收受送達後10日內向本院提出上訴書狀，並應
敘述具體理由。其未敘述上訴理由者，應於上訴期間屆滿後20日
內向本院補提理由書(均須按他造當事人之人數附繕本)「切勿逕
送上級法院」。
中    華    民    國    99    年    5     月    31    日
                                書記官
附錄本判決論罪之法律條文：
毒品危害防制條例第23條
依第20條第2 項強制戒治期滿，應即釋放，由檢察官為不起訴之
處分或少年法院（地方法院少年法庭）為不付審理之裁定。觀察
、勒戒或強制戒治執行完畢釋放後，五年內再犯第10條之罪者，
檢察官或少年法院（地方法院少年法庭）應依法追訴或裁定交付
審理。
毒品危害防制條例第10條
施用第一級毒品者，處 6 月以上 5 年以下有期徒刑。
施用第二級毒品者，處 3 年以下有期徒刑。
毒品危害防制條例第17條
犯第4條至第8條、第10條或第11條之罪，供出毒品來源，因而查
獲其他正犯或共犯者，減輕或免除其刑。
犯第4條至第8條之罪於偵查及審判中均自白者，減輕其刑。

司法院資訊處製作；財團法人民間司法改革基金會備份。
